臺灣高等法院臺南分院刑事判決
109年度軍上訴字第15號
上  訴  人  臺灣嘉義地方檢察署檢察官
被      告  甲○○
指定辯護人  本院公設辯護人簡松柏
上列上訴人因被告毒品危害防制條例案件，不服臺灣嘉義地方法
院108年度軍訴字第3號中華民國109年8月13日第一審判決（起訴
案號：臺灣嘉義地方檢察署108年度軍偵字第32號），提起上訴
，本院判決如下：
    主  文
上訴駁回。
    理  由
一、本院審理範圍：
　　原審係就被告於民國108年4月1日所犯普通竊盜罪（即起訴
    書犯罪事實欄二㈠部分）判處罪刑，而就108年4月2日所犯普
    通竊盜罪（即起訴書犯罪事實欄二㈡部分）及販賣第三級毒
    品罪（即起訴書犯罪事實欄一部分）均為無罪之諭知。被告
    就判處罪刑之普通竊盜罪提起上訴，檢察官則僅就販賣第三
    級毒品罪部分提起上訴，並未就諭知無罪之普通竊盜罪部分
    上訴。又被告就其所上訴之（有罪）普通竊盜罪，於本院11
    0年1月7日準備程序時當庭撤回上訴（本院卷第198-199頁、
    第203頁）。從而，本案審理範圍，僅為被告被訴販賣第三
    級毒品罪部分。
二、公訴意旨略以：被告甲○○明知4-甲基甲基卡西酮（Mephedro
    ne）係毒品危害防制條例第2條第2項第3款所列之第三級毒
    品，不得非法販賣，竟基於販賣第三級毒品Mephedrone之犯
    意，於108年3月初某日16至17時許，駕駛車牌號碼000-0000
    號自用小客車搭載少年蕭○○（年籍詳卷），在行經嘉義市軍
    輝橋時，以每包新臺幣（下同）400元之價格，販售2包摻有
    第三級毒品Mephedrone之咖啡包（下稱毒品咖啡包）給蕭○○
    。復於108年4月4日14時許，在嘉義市仁愛路○○網咖內，以
    每包400元之價格，販售1包毒品咖啡包給王少平。因認被告
    涉犯毒品危害防制條例第4條第3項之販賣第三級毒品罪嫌等
    語。
三、按犯罪事實應依證據認定之，無證據不得認定犯罪事實；不
    能證明被告犯罪者，應諭知無罪之判決；刑事訴訟法第154
    條第2項、第301條第1項分別定有明文。次按，事實之認定
    ，應憑證據，如未能發現相當證據，或證據不足以證明，自
    不能以推測或擬制之方法，為裁判基礎；且認定不利於被告
    之事實須依積極證據，苟積極證據不足為不利於被告事實之
    認定時，即應為有利於被告之認定；另認定犯罪事實所憑之
    證據，雖不以直接證據為限，間接證據亦包括在內，然無論
    直接證據或間接證據，其為訴訟上之證明，須於通常一般之
    人均不致有所懷疑，而得確信其為真實之程度者，始得據之
    為有罪之認定，倘其證明尚未達到此一程度，而有合理之懷
    疑存在，無從使事實審法院得有罪之確信時，即應由法院為
    諭知被告無罪之判決（最高法院30年上字第816號、40年台
    上字第86號、76年台上字第4986號判決意旨參照）。又按檢
    察官就被告犯罪事實，應負舉證責任，並指出證明之方法，
    亦為刑事訴訟法第161條第1項所明定。因此，檢察官對於起
    訴之犯罪事實，應負提出證據及說服之實質舉證責任，倘其
    所提出之證據，不足為被告有罪之積極證明，或其指出證明
    之方法，無從說服法院以形成被告有罪之心證，基於無罪推
    定之原則，自應為被告無罪判決之諭知（最高法院92年台上
    字第128號判決意旨參照）。　　
四、公訴意旨認被告涉犯前開販賣第三級毒品罪嫌，無非係以證
    人蕭○○、王少平之證述、警方自蕭○○扣得之毒品咖啡包2包
    為其論據。訊據被告堅詞否認有何販賣第三級毒品之犯行，
    辯稱：我沒有賣毒品給他們等語。
五、就販賣毒品咖啡包予蕭○○部分：
　㈠證人蕭○○之歷次證述內容：
　⒈於警詢時陳稱：我於108年3月初，在嘉義市軍輝橋上，以800
    元向被告購得毒品咖啡包2包，我最後一次食用毒品咖啡包
    是於108年4月2日晚上8時許，在嘉義市軍輝橋車上，是直接
    倒入口中食用等語（警卷第12-13頁）。
　⒉於偵查時證述：當時被告在當小蜜蜂，我跟被告叫車，在車
    上就問被告有無毒品咖啡包，被告說有，1包400元，我跟被
    告拿2包。交易時間是在3月、下午4、5點。扣案的2包毒品
    咖啡包就是我向被告購買的等語（偵卷第30-31頁）。
　⒊於原審時則改證稱：（你在地檢署說被告有販賣毒品咖啡包
    ，你如何得知他有在販賣毒品咖啡包？）我那時也不算是他
    賣的。《後改稱》我不知道，我想不起來當時的想法。（你有
    吸食毒品的前科嗎？）沒有。（那次施用毒品咖啡包是你第
    一次吸毒？）是。（被告沒有說在販賣毒品，你如何得知被
    告有在販賣？）因為當時我有喝，我們在警察局時有被搜獲
    2包毒品咖啡包，我不知道要怎麼做。因為我知道被告當時
    有在喝，在車上有看到包裝，因為我當時是在車上拿的，我
    不知道那是不是被告的。（被告有販賣你毒品咖啡包嗎？）
    不算賣，沒有賣，我沒有拿錢給他。（你在地檢署說你們有
    在橋上交易，到底有無交易？）我是從車上拿的等語（原審
    卷第360-361頁）。
　⒋另於臺灣嘉義地方檢察署109年度核交字第2184號偽證案件，
    於109年10月15日、12月21日檢察事務官詢問時證陳：我沒
    有向被告買毒品咖啡包，我持有的毒品咖啡包都是王少平給
    我的。在三合派出所時，王少平跟我說他的東西是向被告拿
    的，我就幫王少平講話，因王少平都會拿毒品咖啡包免費給
    我等語（本院卷第137-138、143-144頁）。而於109年12月2
    1日偵查時則改稱：（108年3月初下午4、5時許，你有坐被
    告所駕駛的自小客車，在軍輝橋有向何人買毒品？）因為被
    告在開車，所以我把錢拿給王少平，王少平再把錢拿給被告
    ，被告再把毒品咖啡包拿給王少平，王少平在車上把毒品咖
    啡包交給我，我們就返回我跟王少平租屋處。（所以實際上
    你是跟被告買毒品？）是。（為何你上次回答沒有跟被告買
    毒品，毒品咖啡包都是跟王少平買的？）在地院開庭前，有
    一天被告約我去釣蝦，被告說事情都發生了，該幫他解就幫
    他解，我自己會怕，如果不幫他，在外面可能被打，也會影
    響我家人，所以在法院開庭時才翻口供，說毒品是跟王少平
    拿的等語（本院卷第147-148頁）。
　⒌據上而論，蕭○○所持有之2包毒品咖啡包係來自於被告或王少
    平？係向被告購得並交付800元，抑或自行在被告自小客車
    內拿取？證人蕭○○前後說詞反覆不一，相互矛盾；且就交易
    之聯絡方式、數量、價錢、時間、地點等關於本案之重要情
    節，亦缺乏補強證據之情形下，尚難以證人蕭○○前後反覆不
    一，且有重大瑕疵之證述，逕為被告不利之認定。
　㈡又依前開證人蕭○○之證述內容，其向被告購得之毒品咖啡包2
    包，已於108年4月2日晚上8時許，在嘉義市軍輝橋車上，食
    用毒品咖啡包1包，故應僅剩餘1包毒品咖啡包，則其所稱扣
    案之2包毒品咖啡包均係向被告所購得，實有疑義。是難以
    扣案之2包毒品咖啡包，以為補強證據。
　㈢依上所述，該部分既缺乏積極證據，以為證明被告確為販賣
    第三級毒品之犯行，自難單憑購毒者即證人蕭○○有重大瑕疵
    之單一指述證據，遽認被告有公訴意旨所指之販賣第三級毒
    品犯行。
六、就販賣毒品咖啡包予王少平部分：　　
　㈠證人王少平之歷次證述內容：　
　⒈於警詢、偵查時證稱：我於108年4月4日下午2時許，在嘉義
    市仁愛路○○網咖，以400元向被告購買1包毒品咖啡包等語（
    警卷第8頁、偵卷第28-29頁）
　⒉於原審時則改證述：（你有無於108年4月4日下午2時在嘉義
    市西區仁愛路○○網咖內，以每包400元的價格跟甲○○買第三
    級毒品咖啡包1包？）沒有等語（原審卷第420-421、426頁
    ）。
　⒊另於臺灣嘉義地方檢察署109年度核交字第2184號偽證案件，
    於109年12月22日檢察事務官詢問時證稱：我從未向被告購
    買過毒品咖啡包，我的毒品是向「阿德」買的，因蕭○○的姑
    姑帶警察來抓我們，並蕭○○的姑姑叫我咬被告，所以我及蕭
    ○○才會咬被告。於法院時，因我是誣賴被告，怕有事情，所
    以就翻供。事實上被告沒有賣我毒品。至於蕭○○是否有在嘉
    義軍輝橋向被告購買2包毒品咖啡包，我不知道等語（本院
    卷第159-161頁）。而於109年12月22日偵查時則改稱：我確
    實於108年4月4日14時許，在嘉義市仁愛路○○網咖內，以每
    包400元之價格，向被告購買1包毒品咖啡包。蕭○○的姑姑只
    是叫我說實話。在法院開庭前，被告叫我幫他解套，就是叫
    我翻供，當時我會怕被告報復，所以才作偽證等語（本院卷
    第163-168頁）。
　㈡依上而論，公訴意旨就被告涉犯販賣第三級毒品予王少平部
    分所提出之證據，僅有證人王少平之證詞，惟被告自始否認
    犯行，且除證人王少平前後不一，且有重大瑕疵之證述外，
    並無其他積極證據足以證明被告確有販賣第三級毒品予王少
    平之犯行，故難遽認被告有此部分販賣第三級毒品之犯行。
七、綜上所述，就被告涉犯販賣第三級毒品之犯行，檢察官舉證
    尚未達於通常一般人均不致有所懷疑，而得確信被告確有其
    所指販賣第三級毒品犯行之心證程度。又公訴意旨所述被告
    販賣第三級毒品予蕭○○、王少平，不論時間、地點、對象均
    不相同，屬截然不同之犯罪事實，故無法以證人蕭○○、王少
    平之證述互為補強證據，而以此認定各該犯罪事實，從而檢
    察官上訴主張：證人蕭○○、王少平證詞得互為補強證據，進
    而證明被告之販毒犯行等語，容有誤會。此外，復無其他積
    極證據足認被告有何販賣第三級毒品之犯行，揆諸前揭法條
    及判決意旨，即屬不能證明被告犯罪，自應為被告無罪之諭
    知。
八、原審以不能證明被告有上開販賣第三級毒品之犯行，而為被
    告無罪之諭知，核無違誤。檢察官上訴意旨猶執前詞，指摘
    原判決不當，為無理由，應予駁回。
據上論斷，應依刑事訴訟法第368條，判決如主文。
本案經檢察官李鵬程提起公訴，檢察官陳昱奉提起上訴，檢察官
劉榮堂到庭執行職務。
中　　華　　民　　國　　110 　年　　2 　　月　　4 　　日
                  刑事第三庭    審判長法　官  陳連發
                                      法　官  何秀燕
                                      法　官  洪榮家
以上正本證明與原本無異。
檢察官如不服本判決應於收受本判決後20日內向本院提出上訴書
，其未敘述上訴理由者並得於提起上訴後20日內向本院補提理由
書。（但應受刑事妥速審判法第9 條第1 項各款規定之限制）
本件被告不得上訴。
　　　　　　　　　　　　　　　　　　　書記官  謝麗首
中　　華　　民　　國　　110 　年　　2 　　月　　4 　　日
附錄法條:
刑事妥速審判法第9條
除前條情形外，第二審法院維持第一審所為無罪判決，提起上訴
之理由，以下列事項為限：
一、判決所適用之法令牴觸憲法。
二、判決違背司法院解釋。
三、判決違背判例。
刑事訴訟法第377條至第379條、第393條第1款規定，於前項案件
之審理，不適用之。